臺灣基隆地方法院民事判決  
111年度小上字第30號
上  訴  人  徐嘉嬪  
兼訴訟代理  曾增坤  
人
被  上訴人  第五公寓大廈管理委員會

法定代理人  羅堅泰  
上列當事人間請求給付管理費事件，上訴人對於民國111年8月11
日本院第一審判決提起上訴，本院判決如下：
    主  文
上訴駁回。
第二審訴訟費用由上訴人負擔。
    理  由
一、對於小額程序第一審裁判之上訴或抗告，非以其違背法令為
    由，不得為之；上訴狀內應記載上訴理由，表明下列各款事
    項：㈠原判決所違背之法令及其具體內容；㈡依訴訟資料可認
    為原判決有違背法令之具體事實，民事訴訟法第436條之24
    第2項、第436條之25分別定有明文。復依同法第436條之32
    第2項準用第468條、第469條第1款至第5款規定，判決不適
    用法規或適用不當者，為違背法令；判決有同法第469條規
    定所列第1款至第5款情形之一者，為當然違背法令。是當事
    人對於小額程序第一審判決提起上訴，如依民事訴訟法第46
    8條規定，以小額程序第一審判決有不適用法規或適用法規
    不當為理由時，其上訴狀或理由書應有具體之指摘，並揭示
    該法規之條項或其內容，若係成文法以外之法則，應揭示該
    法則之旨趣，倘為司法院解釋或最高法院之判例，則應揭示
    該判解之字號或其內容（最高法院71年台上字第314號裁判
    意旨參照）。又小額程序之第二審判決，依上訴意旨足認上
    訴為無理由者，得不經言詞辯論為之，民事訴訟法第436條
    之29第2款亦有明定。本件上訴人提起上訴，指摘原判決以
    上訴人未能舉證第五公寓大廈（下稱系爭社區）民國108年9
    月18日區分所有權人會議（下稱系爭會議）出席人員名冊簽
    到簿有偽造之事實，未適用公寓大廈管理條第31條規定，為
    不利於上訴人之認定，違反證據法則，有判決違背法令之違
    法等語，核其形式上業已具體指摘原判決所違背之法令及違
    背法令之具體事實，依上開說明，上訴人提起本件上訴，應
    認已具備合法要件。
二、被上訴人主張：系爭社區經系爭會議決議訂定第五公寓大廈
    管理委員會規約（下稱系爭規約），系爭規約第17條第2項
    第1款規定每戶管理費新臺幣（下同）500元。上訴人徐嘉嬪
    、曾增坤分別是基隆市○○區○○路0段000號、167號房屋之區
    分所有權人，積欠110年度管理費用各6,000元，經被上訴人
    多次催討未果，請求上訴人各給付被上訴人6,000元，及自
    支付命令送達翌日起至清償日止，按週年利率5%計算之利息
    。原審以被上訴人主張上訴人未支付110年1月至12月之管理
    費6,000元，有被上訴人提出之系爭規約、系爭社區管理委
    員會收繳及支出管理辦法、系爭會議紀錄、系爭會議出席人
    員名冊簽到簿、系爭社區管理委員會收支明細表、系爭社區
    委員會管理費收據、基隆市○○路○○○000○000號存證信函為證
    ，並經原審職權調取系爭社區公寓大廈管理組織報備證明、
    建物登記公務用謄本，且系爭規約第17條第2項第1款規定並
    未違反誠信原則或權利濫用，而上訴人就系爭會議未經過表
    決及系爭會議出席人員名冊簽到簿、系爭社區109年度管理
    費應退還明細表有偽造簽名乙節並未提出任何舉證，故被上
    訴人請求上訴人各給付110年1月至12月管理費6,000元，為
    有理由，判命上訴人如數給付及自111年3月29日起至清償日
    止，按週年利率1%計之利息。
三、上訴人就其敗訴部分不服，提起本件上訴，上訴意旨略以：
    　
  ㈠出席系爭會議之區分所有權人為22人，被上訴人偽造24人出
　  席，顯然虛偽不實，有系爭會議紀錄、系爭會議出席人員名
　  冊簽到簿可證，原判決認為上訴人未提出相關證據證明，已
　  違背法令。
　㈡依照系爭會議紀錄及出席人員名冊簽到簿所載，該次會議召
    集人何德威未出席會議，係委託周來有出席，並由未具區分
    所有權人身分之曾建成擔任會議主席，惟曾建成未經何德威
    書面授權，亦未由多數區分所有權人推舉為主席，違反公寓
    大廈管理條例第25條第3項規定，系爭會議所為決議，自始
    不生效力。
  ㈢系爭規約只有朗讀討論內容，並未表決通過，違反公寓大廈
    管理條例第3條第12項、第18條第2項、第27條、第31條、第
    34條及會議規範第56條㈠等規定，且系爭會議及系爭規約並
    未規定非區分所有權人得擔任主任委員，羅堅泰並非區分所
    有權人，無資格代理被上訴人提起本件訴訟。
  ㈣並聲明：⒈原判決不利於上訴人部分廢棄。⒉上開廢棄部分，
    被上訴人在第一審之訴駁回。
四、被上訴人對上訴意旨則以：系爭社區區分所有權人推舉何德
    威為召集人，何德威及台灣電力股份有公司（下稱台電公司
    ）分別委託周來有、曾建成出席系爭會議，系爭會議出席人
    員名冊簽到簿共有8頁，出席人員確實共有24人，上訴人之
    上訴理由均非事實等語資為抗辯。並聲明：上訴駁回。
五、本院之判斷
　㈠公寓大廈管理條例第3條第9款規定，管理委員會係由區分所
    有權人選任住戶若干人為管理委員所設立之組織。又區分所
    有權人會議之召集程序或決議方法，違反法令或章程時，其
    決議之效力如何，公寓大廈管理條例雖無明文規定，然公寓
    大廈之區分所有權人會議，主要係為區分所有建物內各區分
    所有權人之利害關係事項所召開，其決議之性質係多數區分
    所有權人平行意思表示趨於一致之行為而發生一定私法上之
    效力，與民法總則篇社團法人為規範社員相互權利義務關係
    而召開之總會決議相當；又總會之召集程序或決議方法違反
    法令或章程時，社員得於3個月內請求撤銷其決議，但出席
    社員對於召集程序或決議方法未當場表示異議者，不在此限
    。總會決議之內容違反法令或章程者無效，民法第56條定
    有明文，依此，倘區分所有權人認為區分所有權人會議未依
    公寓大廈管理條例召集或決議方法違反法令或章程者，自應
    依公寓大廈管理條例第1條第2項適用民法第56條之規定，由
    區分所有權人於決議後3個月內請求法院撤銷其決議，在法
    院確定判決撤銷決議前，該決議仍屬合法有效，其對各住戶
    自有拘束力存在，各區分所有權人，均自不得主張該決議係
    無效。又如主張區分所有權人會議，出席人數不足法定人數
    ，或出席者之所有權應有部分合計未達法定比例者，均係決
    議方法之違法，並非決議內容之違法（最高法院98年度台上
    字第1692號判決意旨參照）。
  ㈡系爭社區區分所有權人何德威為召集人召開系爭會議，上訴
    人徐嘉嬪委託上訴人曾增坤到場參與系爭會議，系爭會議第
    一案為訂定系爭社區管理委員會規約，係依系爭會議通知寄
    發之社區規約草約內容採逐條朗讀討論方式，經在場出席人
    員討論增修後，確定完成系爭規約之制訂，並經出席區分所
    有權人數與區分所有權比例均達4分之3以上比例決議通過，
    而系爭規約第17條第2項第1款規定每戶管理費500元等情，
    有系爭規約、系爭會議紀錄可憑（原審卷第192頁至第239頁
    、第259頁至第261頁），系爭社區區分所有權人既已就管理
    費收取為決議，在系爭會議決議未經法院判決確認無效或撤
    銷前，區分所有權人均有依系爭規約繳納管理費之義務。上
    訴人雖主張出席系爭會議之區分所有權人為22人，被上訴人
    偽造24人出席，且系爭規約未經區分所有權人表決通過云云
    ，然系爭會議出席人員名冊簽到簿共有8頁，且系爭會議紀
    錄載明區分所有權人共64人，其中43個專有部分為台電公司
    所有，超過5分之1部分不予計算，故應出席區分所有權人數
    總計33人，區分所有權總計6182.66平方公尺，有24人出席
    ，占全體區分所有權人數72.73%，已出席區分所有權比例計
    39.019%/53.389%，占全體區分所有權73.08%，第一案經出
    席區分所有權人數與區分所有權比例均達4分之3以上比例同
    意行之等情，堪認系爭會議第一案決議通過，並未違反公寓
    大廈管理條例第27條、第31條規定。上訴人於原審以不完整
    之第1、2頁簽到簿人數主張被上訴人偽造出席人數，又未提
    出相當之反證證明被上訴人偽造系爭會議出席人員名冊簽到
    簿之簽名及系爭規約未經區分所有權人表決通過之事實，原
    判決認為上訴人之抗辯不可採，經核無違反證據法則之情事
    。再者，系爭會議是否有未依公寓大廈管理條例第31條規定
    做成決議之瑕疵，此屬決議方法違反法令或章程之問題，為
    該決議得否撤銷之爭執，並非使決議當然無效，上訴人既未
    提出系爭會議決議已經法院確定判決確認無效或撤銷，原判
    決依系爭規約第17條第2項第1款規定，判命上訴人給付110
    年1月至12月管理費6,000元，並無違誤，上訴人主張原判決
    違背法令云云，不足採信。
  ㈢另小額程序當事人於第二審程序不得提出新攻擊或防禦方法
    。但因原法院違背法令致未能提出者，不在此限，民事訴訟
    法第436條之28亦有明定。上訴人上訴理由指摘系爭會議之
    召集違反公寓大廈管理條例第25條第3項規定、被上訴人未
    由合法法定代理人代理等語，均屬新攻擊防禦方法，上訴人
    並未釋明原審有何違背法令致其未能提出前述抗辯，依民事
    訴訟法第436條之28規定，自不得於第二審程序中提出，本
    院亦不得審酌。
六、綜上所述，原判決並無上訴人所指違背法令情事，上訴人提
    起本件上訴，依其上訴意旨足認上訴為無理由，依民事訴訟
    法第436條之29第2款規定，不經言詞辯論，逕以判決駁回。
七、上訴人應負擔之第二審訴訟費用額確定為1,500元。
八、據上論結，本件上訴為無理由，依民事訴訟法第436條之32
    第1項、第2項、第436條之19第1項、第449條第1項、第78條
    、第85條第1項前段，判決如主文。
中　　華　　民　　國　　111 　年　　11　　月　　29　　日
                  民事庭審判長法　官  黃梅淑　
　　　　　　　　　            法  官  林淑鳳
　　　　　　　　　            法  官  陳湘琳
以上正本係照原本作成。
本判決不得上訴。
中　　華　　民　　國　　111 　年　　11　　月　　29　　日
                              書記官　陳柏宏